臺灣雲林地方法院民事判決　　　　　　　　100年度簡字第3號
原　　　告　朱茂新
訴訟代理人　林彥百律師
複　代理人　吳聰億律師
被　　　告　吳榮財
訴訟代理人　葉榮棠律師
上列當事人間請求返還土地等事件，本院於民國100 年5 月10日
言詞辯論終結，判決如下：
    主  文
被告應將坐落雲林縣大埤鄉○○段五０四號土地內如雲林縣斗南
地政事務所民國一００年三月二十三日土地複丈成果圖所示編號
Ａ部分面積二０平方公尺、編號Ｃ部分面積二五三平方公尺之土
地返還原告。
訴訟費用由被告負擔。
本判決得假執行，但被告如以新臺幣貳拾萬貳仟零伍拾元為原
告預供擔保後，得免為假執行。
    事實及理由
一、原告起訴主張：坐落雲林縣大埤鄉○○段504 號土地（下稱
    504 號土地）為其所有，被告無權占有使用如如雲林縣斗南
    地政事務所民國（下同）100 年3 月23日土地複丈成果圖（
    下稱附圖）所示編號Ａ部分面積20平方公尺、編號Ｃ部分面
    積253 平方公尺（下稱系爭土地）多年，原告屢次與被告協
    調請被告遷出，均遭被告拒絕。又504 號土地在分割前，為
    訴外人朱秋雄（即原告之父）、林德昌、柯出三人所合資購
    買，權利範圍分別為林德昌5 分之3 、柯出及朱秋雄各5 分
    之1 ，而以朱秋雄、柯出為登記名義人。嗣後林德昌將上開
    5 分之3 應有部分讓與朱秋雄5 分之1.5 、柯出5 分之1.5
    ，柯出復將其中5 分之1 應有部分讓與朱秋雄，故朱秋雄之
    權利範圍為5 分之3.5 、柯出之權利範圍為5 分之1.5 ，嗣
    後因該土地分割，分割出舊庄段504 之1 號土地登記為柯出
    所有，而504 號土地登記為朱秋雄所有，在朱秋雄去世後由
    原告繼承，故原告為系爭土地之所有權人，爰依民法第767
    條之規定，請求被告返還系爭土地，並聲明：如主文所示。
二、被告則以：原告之父即訴外人朱秋雄於66年10月4 日與訴外
    人柯出、林德昌合資承買分割前之504 號土地，約定權利使
    用範圍為林德昌5 分之3 、柯出及朱秋雄各5 分之1 並各自
    分管使用，因林德昌非自耕農受限於當時法令之規定，乃將
    其權利範圍登記在柯出、朱秋雄名下，並約定日後如可辦理
    登記時，柯出、朱秋雄應隨時移轉過戶與林德昌。原告之父
    朱秋雄死亡後，由原告繼承。嗣林德昌於66年12月25日將上
    開土地之權利出賣與訴外人林大筆、陳有巧及被告之父吳昆
    田，並將其分管之土地依林大筆取得菜堀式堀及土地、陳
    有巧取得式堀及土地、吳昆田取得壹拾式堀及土地交付買受
    之三人使用。故被告確實有占有使用系爭土地，且係本於被
    告之父與林德昌間之買賣關係，可見被告是基於本權之占有
    ，具有正當之權源，所有權人自有容忍被告占有之義務。原
    告繼承其父朱秋雄之後，應概括既受其權利義務，即不得指
    被告為無權占有。（最高法院62年2 月23日第四次民事庭會
    議決議參照），原告自不得依民法第767 條之規定，請求被
    告返還系爭土地，並聲明：原告之訴駁回，如受不利之判決
    ，願供擔保請准免為假執行。
三、法院的判斷：
  (一)查坐落雲林縣大埤鄉○○段504 號土地現登記為原告所有，
    有土地登記謄本在卷可稽，而被告占有使用系爭土地之事實
    ，業經本院勘驗現場並囑雲林縣斗南地政事務所測量屬實，
    亦有勘驗筆錄暨雲林縣斗南地政事務所民國一００年三月二
    十三日土地複丈成果圖及現場照片在卷為憑，並為兩造所不
    爭執，自堪信為真實。
  (二)本件原告主張被告占用系爭土地，並無正當權源，被告則以
    本於其父與林德昌間之買賣關係占用系爭土地，屬有權占有
    為辯，經查被告於本院100 年5 月10日言詞辯論時當庭自陳
    ：其本人或其父親吳昆田，未向原告或原告之父朱秋雄購買
    或承租系爭土地等語，則被告占有使用系爭土地並非源自原
    告或原告之父朱秋雄，堪予認定。
  (三)按債之關係，僅存於特定之債權人與債務人之間，僅具相對
    性，並無排他性，除法律另有規定外，並無拘束第三人之效
    力（最高法院87年度台上字第231 號、第297 號判決意旨參
    照）。被告辯稱其父吳昆田曾向訴外人林德昌購買分割前之
    504 號土地，因林德昌之交付而占有系爭土地云云，縱然屬
    實，亦因買賣係屬債之關係，僅具相對性，亦即被告僅能對
    訴外人林德昌為主張，原告並不受拘束。被告自不能對抗與
    被告或其父吳昆田無買賣或租賃關係之原告本於所有權行使
    物上請求權。被告復未能舉證證明尚有何占有使用系爭土地
    之正當權源，即應認為是無權占用系爭土地。
  (四)按所有人對於無權占有或侵奪其所有物者，得請求返還之，
    對於妨害其所有權者，得請求除去之，民法第767 條定有明
    文。被告既應認係無權占有系爭土地，則原告本於所有人物
    上請求權之法律關係，訴請被告將系爭土地返還原告，為有
    理由，應予准許。
四、本件係適用簡易訴訟程序所為被告敗訴之判決，依民事訴訟
    法第389 條第1 項第3 款規定，本院應依職權宣告假執行，
    並依被告之聲請及民事訴訟法第392 條第2 項之規定，酌定
    相當之擔保金額，准其得預供擔保免為執假行。
五、本件事證已臻明確，兩造其餘攻擊防禦方法及所提之證據，
    與判決結果不生影響，不一一論述。
六、訴訟費用負擔之依據：民事訴訟法第78條。
中    華    民    國    100   年    5     月    24    日
                  民事第一庭    法  官  邱瑞裕
以上正本係照原本作成
如對本判決上訴，須於判決送達後20日內向本院提出上訴狀。如
委任律師提起上訴者，應一併繳納上訴審裁判費。
中    華    民    國    100   年    5     月    24    日
                                書記官  陳文明